【裁判字號】    89,交上易,158
【裁判日期】    890802
【裁判案由】    過失傷害
【裁判全文】
臺灣高等法院刑事判決                          八十九年度交上易字第一五八號
    上  訴  人
    即  被  告  甲○○
右上訴人因過失傷害案件，不服臺灣台北地方法院八十八年度交易字第一七四號，中
華民國八十九年二月二十九日第一審判決（起訴案號：臺灣台北地方法院檢察署八十
八年度偵字第二四四一號）提起上訴，本院判決如左：
    主  文
上訴駁回。
    事實及理由
一、本案經本院審理結果，認第一審以上訴人即被告甲○○犯刑法第二百八十四條第
    二項前段之業務過失傷害罪，判處拘役五十日，並諭知易科罰金折算之標準為三
    百元折算一日，認事用法及量刑均無不當，應予維持，並引用第一審判決書記載
    之事實、證據及理由（事實欄應更正為被告甲○○行駛內側第二車道，迴轉至內
    側第一車道時與該車道告訴人乙○○所駕駛之汽車碰撞）。（如附件）
二、被告上訴意旨略以：以伊確實沿台北市○○○路東向西最內側車道行駛，並非蓄
    意在該處迴轉；肇事後告訴人用腳擦掉地上煞車痕，且以無線電呼叫其同事前來
    抹擦煞車痕云云。惟查被告於警訊時自白行駛內側第二車道，迴轉至內側第一車
    道時與該車道告訴人所駕駛之汽車碰撞等情，核與告訴人指訴情節相符，有談話
    紀錄表在卷可稽，被告所辯行駛最內側車道云云，要無可採。又微論告訴人與其
    同事是否曾試圖擦掉告訴人車輛之煞車痕，即以告訴人車輛煞車痕猶存，且原審
    業已依該煞車痕論斷告訴人有超速之過失，則告訴人與其同事是否曾試圖擦掉告
    訴人車輛之煞車痕，已無關宏旨。被告上訴，非有理由，應予駁回。
據上論結，應依刑事訴訟法第三百七十三條、第三百六十八條，判決如主文。
本案經檢察官張啟彬到庭執行職務。
中      華      民      國      八十九    年      八      月     二     日
                            臺灣高等法院刑事第二十四庭
                                審判長法  官  陳  貽  男
                                      法  官  陳  憲  裕
                                      法  官  聶  齊  桓
右正本證明與原本無異。
不得上訴。
    書記官  陳  思  云
中      華      民      國      八十九    年      八      月     四     日
附件：
臺灣臺北地方法院刑事判決                        八十八年度交易字第一七四號
    公  訴  人  臺灣臺北地方法院檢察署檢察官
    被      告  甲○○  男  二十九歲（民國○○○年○○月○日生，檢察官於起
                        書誤載為四十一年七月十八日生，應予更正）
                        身分證統一編號：Ｚ000000000
                        住：台北市大安區○○○路○段一九三巷二二號六樓
右列被告因業務過失傷害案件，經檢察官提起公訴（八十八年度偵字第二四四一號）
，本院判決如左：
    主      文
甲○○從事業務之人，因業務上之過失傷害人，處拘役伍拾日，如易科罰金以參佰元
折算壹日。
    事      實
一、甲○○自民國八十七年十一月上旬起，以每月月薪新台幣（以下同）三萬七千元
    之代價，受僱於大勝廢棄物清除有限公司（以下稱大勝公司），平日以駕駛車號
    ＢＱ－０四０號大貨車載運垃圾清理為其工作，為從事駕駛業務之人。八十七年
    十二月三十日凌晨一時四十分許，甲○○駕駛上開車號大貨車，沿台北市○○○
    路由東往西方向之最內側車道行駛，途經台北市大安區○○○路○段四一巷巷口
    ，欲在該處迴轉，甲○○本應注意汽車迴車前，應暫停並顯示左轉燈光或手勢，
    看清無來往車輛，並注意行人通過，始得迴轉，而依當時情形又非不能注意，竟
    疏未注意在其所駕駛汽車左後方適有由乙○○駕駛車號ＥＸ－四九九號營業用小
    客車亦沿和平東路最內側車道由東往西方向行駛，即貿然迴轉，而乙○○亦本應
    注意行車速度在市區道路，時速不得超過四十公里，而依當時情形又非不能注意
    ，竟疏未注意以約六十公里之速度超速行駛至該處，而為甲○○所駕駛之大貨車
    撞及，乙○○因此而受有右膝瘀傷合併磨擦傷二乘一公分之傷害。甲○○於肇事
    後，於警員前往現場處理時，在其上開犯行未為任何有偵查犯罪職權之公務員已
    知悉前，不逃避接受裁判而當場向警員自首，承認其為肇事人，而知上情。
三、案經乙○○訴由台灣台北地方法院檢察署檢察官偵查起訴。
    理      由
一、本件告訴人乙○○係於八十八年一月十九日具狀向台灣台北地方法院檢察署提出
    被告對其過失傷害之告訴，有告訴狀一份附卷足憑（偵查卷第一頁至第二頁參照
    ），其提出告訴之時間距其明知被告對其為過失傷害之八十七年十二月三十日，
    尚未逾六個月之告訴期間，是告訴人乙○○於本件所提出之告訴為合法，應先敘
    明。
二、右揭事實一之部分中，關於被告自八十七年十一月上旬起，以每月三萬七千元之
    代價受僱於大勝公司，平日以駕駛前述車號大貨車載運垃圾清理為其工作，並有
    於前述時間駕駛前揭車號大貨車行駛至肇事地點欲行迴轉，未注意看其所駕駛汽
    車之後照鏡，亦未看後方有無來車，即貿然迴轉，而與告訴人乙○○所駕駛前揭
    車號營業用小客車發生肇事，致告訴人乙○○受傷等事實，業據被告於本院八十
    九年二月十四日審理時供承不諱（當日審判筆錄參照），核與告訴人乙○○於本
    院八十八年十月四日調查時所指訴之情節相符（當日訊問筆錄參照），並有記載
    本件事故發生情形之道路交通事故調查報告表一紙在卷足憑（本院卷參照），按
    汽車迴車前，應暫停並顯示左轉燈光或手勢，看清無來往車輛，並注意行人通過
    ，始得迴轉，道路交通安全規則第一百零六條第五款定有明文，被告駕車行經前
    述肇事地點欲行迴轉，自應注意上開規定，而依案發當時之情形又非不能注意，
    詎竟疏未注意於其所駕駛汽車後方有由告訴人乙○○所駕駛汽車駛至即貿然迴轉
    ，而生本件事故，其就本件事故之發生有過失甚為明確，對此經本院將本件事故
    發生之原因送請台北市車輛行車事故鑑定委員會鑑定，經該委員會鑑定結果亦認
    被告就本件事故之發生確有迴轉前未注意後方來車之過失，此有該委員會所出具
    之鑑定意見書一份附本院卷可稽，而告訴人乙○○確因本件事故受有前開傷害，
    有記載其受有前開傷害之三軍總醫院附設民眾診療服務處所出具之診斷證明書一
    紙在卷可稽（偵查卷第三頁參照），告訴人乙○○所受傷害與被告之過失行為間
    有相當因果關係，是依（一）告訴人乙○○之指訴；（二）記載本件事故發生情
    形之道路交通事故調查報告表；（三）台北市車輛行車事故鑑定委員會就本件事
    故發生原因所出具之前開鑑定意見書及（四）記載告訴人乙○○受有前開傷害之
    三軍總醫院附設民眾診療服務處診斷證明書等補強證據已足資擔保被告於本院審
    理中所為上開任意性自白具有相當程度之真實性，而得使本院確信被告前述自白
    之犯罪事實確屬真實，從而依刑事訴訟法第一百五十六條第一項「被告之自白，
    非出於強暴、脅迫、利誘、詐欺、違法羈押或其他不正之方法，且與事實相符者
    ，得為證據。」及第二項「被告之自白，不得作為有罪判決之唯一證據，仍應調
    查其他必要之證據，以察其是否與事實相符。」規定，本院自得依被告前述自白
    及各該補強證據認定被告有為前述犯行，雖告訴人乙○○所駕駛汽車於肇事後其
    右輪在事故現場留有十九點三公尺之煞車痕、左輪則留有二二點四公尺之煞車痕
    ，平均煞車痕為二十點八五公尺（前揭道路交通事故調查報告表上之現場圖參照
    ），依台北市車輛行車事故鑑定委員會鑑定換算結果於肇事當時之時速為六十公
    里（前揭鑑定書參照），亦有違反道路交通安全規則第九十三條第一項第一款「
    行車速度，在市區道路上，時速不得超過四０公里」規定，而就本件事故之發生
    同有過失（前揭鑑定意見書亦同此認定），然被告就本件事故之發生已有如前所
    述之過失，要不得據此而得認被告無庸就其過失犯行負責，本件事證明確，被告
    犯行堪以認定。
三、核被告甲○○所為，係犯刑法第二百八十四條第二項前段之業務過失傷害罪。被
    告於肇事後，於警員前往現場處理時，在其上開犯行未為任何有偵查犯罪職權之
    公務員已知悉前，不逃避接受裁判而當場向警員自首，承認其為肇事人，此有台
    北市政府警察局交通警察大隊於八十八年五月十一日以該隊北市警交大四字第八
    八六二一二七六００號函覆本院所檢附之自首調查報告表一份附本院卷可稽，是
    被告既已向該管公務員申述犯罪事實，而不逃避接受裁判，已合於刑法第六十二
    條前段所定對於未發覺之犯罪自首而接受裁判之要件，應依該條規定減輕其刑。
    爰審酌被告其智識程度、過失程度、犯罪對被害人所生損害、犯後態度等一切情
    狀，量處如主文所示之刑，並諭知易科罰金之折算標準。
據上論斷，應依刑事訴訟法第二百九十九條第一項前段，刑法第二百八十四條第二項
前段、第六十二條前段、第四十一條，罰金罰鍰提高標準條例第一條前段、第二條，
判決如主文。
中      華      民      國    八十九    年      二      月    二十九    日
                                      臺灣臺北地方法院交通法庭
                                          法  官  葉建廷
右正本證明與原本無異。
如不服本判決，得於判決送達後十日內向本院提出上訴狀。
                                          書記官  江虹儀
中      華      民      國    八十九    年      三      月      三      日
附錄本案論罪科刑法條全文：
刑法第二百八十四條第二項：
一因過失傷害人者，處六月以下有期徒刑，拘役或五百元以下罰金。致重傷者，處一
  年以下有期徒刑，拘役或五百元以下罰金。
二從事業務之人，因業務上之過失傷害人者，處一年以下有期徒刑、拘役或一千元以
  下罰金。致重傷者，處三年以下有期徒刑，拘役或二千元以下罰金。


司法院資訊處製作；財團法人民間司法改革基金會備份。
